臺灣臺中地方法院民事判決
110年度中簡字第1852號
原      告  唐藝庭  
被      告  邱金星  


訴訟代理人  王琮鈞律師
上列當事人間請求返還不當得利事件，本院於民國110年9月29日
言詞辯論終結，判決如下：
    主      文
被告應給付原告新臺幣188,562元及自民國110年7月12日起至清
償日止，按年息5％計算之利息。
原告其餘之訴駁回。
訴訟費用由被告負擔95％，餘由原告負擔。
本判決原告勝訴部分得假執行。但被告如以新臺幣188,562元為
原告預供擔保，得免為假執行。 
    事實及理由
一、原告主張：原告與被告原為夫妻，嗣原告訴請與被告離婚，
    業經法院判決離婚確定。又門牌號碼臺中市○○區○○○0巷0弄0
    0號3B及5B之兩間套房（下稱系爭房屋）均為原告所有，雙
    方於婚姻關係存續期間，原告同意被告代為出租系爭房屋，
    惟嗣後因被告有侵害原告配偶權情事，原告已不願再讓被告
    代為出租系爭房屋及收取租金，更於民國108年間委由律師
    發函通知被告應返還所收取之租金且不得再擅自出租系爭房
    屋，其後原告更曾訴請被告返還不得得利而經鈞院以108年
    度訴字第2786號受理在案，最終因法官勸諭而達成和解，並
    於109年7月16日做成109年度移調字第29號調解筆錄（下稱
    前案）。詎被告已明知並無權利出租原告所有之系爭房屋，
    確仍於前案終結後，繼續自109年2月起至110年3月止，未經
    原告之授權或同意，擅自出租系爭房屋並收取租金（即通知
    承租戶將租金等匯入被告所指定之博偉事務機器行在臺灣銀
    行股份有限公司西屯分行所開設之000-000-000000號帳戶內
    【下稱系爭帳戶】），其中被告向3B套房之承租人收取自10
    9年2月起至110年2月止之租金及押金共102,000元，另向5B
    承租戶收取自109年2月起至110年3月止之租金及押金共96,0
    00元，雖原告已於110年3月間終止系爭房屋租約並收回系爭
    房屋，惟原告所收取之前開金額共198,000元仍屬不當得利
    ，自應返還原告。爰依不當得利之法律關係請求被告如數給
    付上開金額，並聲明：被告應給付原告198,000元，及自起
    訴狀繕本送達翌日起至清償日止，按年息5％計算之利息。　
    　
二、被告則以：被告未出租系爭房屋，亦未收取系爭房屋之租金
    ，而前案調解筆錄第2條已記載聲請人（按即原告，下同）
    其餘請求拋棄，竟又提起本件訴訟，是否有違一事不再理？
    此外，3B及5B套房之承租人雖將租金匯入系爭帳戶內，且轉
    由被告收受，但被告亦有代繳系爭房屋109年2月起至11月止
    之網路費用共9,438元，自得主張與原告請求之金額抵銷等
    語，並聲明：㈠、原告之訴駁回。㈡、如受不利判決，願供擔
    保，請准宣告免為假執行。　
三、法院之判斷：
㈠、原告主張：兩造原為夫妻，嗣原告訴請與被告離婚，業經法
    院判決離婚確定，又稱系爭房屋為原告所有，原告於108年2
    月19日已委由律師發函通知被告不得再擅自出租系爭房屋屋
    ，其後原告更曾訴請被告返還不得得利而經本院前案受理在
    案，最終達成和解並做成調解筆錄，被告卻仍繼續請系爭房
    屋之承租戶將109年2月起至110年3月止之租金匯入其所指定
    之系爭帳戶中，並向該等承租戶收取押金，合計共198,000
    元等情，業據原告提出最高法院民事裁定確定證明書、土地
    、建物所有權狀、110年房屋繳款單、駱融法律事務所函、1
    09年度移調字第29號調解筆錄、房屋租賃契約書、收據、系
    爭帳戶存摺封面、通訊軟體對話截圖等件為證，並經本院依
    原告聲請向臺灣銀行西屯分行調取系爭帳戶自109年1日1日
    起至110年3月13日止之交易明細資料，暨依職權調閱本院10
    8年度訴字第2786號不當得利民事卷宗查核屬實，且為被告
    所不爭執，堪信原告前開主張屬實。惟被告則否認應返還原
    告前開費用，並以前揭情詞置辯，則本件所應審酌者為，原
    告依不當得利規定請求被告返還198,000元及被告抗辯得以
    代付之9,438元網路費用加以抵銷，有無理由？
㈡、經查，原告前向請求被告返還53萬元之不當得利，經本院以
    前案受理在案，而依原告於前案之民事起訴書所載，原告係
    請求被告返還自107年11月起至108年8月止之租金等不當得
    利金額，而請求之房屋除包含本件系爭房屋外，尚有其他房
    屋，而本件原告乃起訴請求被告返還系爭房屋自109年2月起
    至110年3月止之租金及押金，顯與前案請求期間不同，難認
    本案與前案屬同一事件。此外，原告於前案中原起訴請求被
    告返還53萬元，惟雙方最終以35萬元達成和解，則該調解筆
    錄第2項所載：「聲請人其餘請求拋棄」等語，顯係針對前
    案中原告所請求之其餘金額，而不及於本件請求，是被告抗
    辯本件與前案有一事不再理或本件原告已拋棄權利而不得再
    向被告請求返還本件款項，顯然無據，無從採信。　　
㈢、按無法律上之原因而受利益，致他人受損害者，應返還其利
    益。雖有法律上之原因，而其後已不存在者，亦同，民法第
    第179條定有明文。又主張不當得利請求權存在之當事人，
    對於不當得利請求權之成立要件應負舉證責任，即應證明他
    方係無法律上之原因而受利益，致其受有損害。如受利益人
    係因其給付而得利時，所謂無法律上之原因，即指其給付欠
    缺給付之目的，故主張該項不當得利請求權存在之當事人，
    自應舉證證明其欠缺給付之目的，始符舉證責任分配之原則
    ，最高法院99年度台上字第2019號、103年台上字第2198號
    民事裁要旨可參。次查，本件原告業已提出相關證據證明系
    爭房屋之承租戶將押金及前開金額之租金匯入被告所指定之
    系爭帳戶內並由被告收取，並經本院認定無訛，業詳如前述
    ，且被告復未能提出有受領前開押金及租金之法律上原因，
    堪信原告主張受有198,000元之損害，而被告則受有前開利
    益乙情為真，是被告確有不當得利，自堪認定。
㈣、再按民法第334條第1項規定：「二人互負債務，而其給付種
    類相同，並均屆清償期者，各得以其債務，與他方之債務，
    互為抵銷。但依債之性質不能抵銷或依當事人之特約不得抵
    銷者，不在此限。」，再查，被告抗辯得以所代付之9,438
    元網路費用與原告本件請求抵銷乙節，除據被告提出電子發
    票證明聯為證外，亦為原告所不爭執，且本件債務性質上並
    非不能抵銷，雙方更無不能抵銷之特約，則被告前開抗辯即
    非無據，經以前開金額抵銷後，被告仍應返還原告188,562
    元（計算式：198,000－9,438＝188,562）。
四、綜上所述，原告不當得利之法律關係，請求被告給付188,56
    2元及自起訴狀送達之翌日（即110年7月12日）起至清償日
    止，按年息5％計算之利息，依法均有理由，應予准許；至其
    他逾上開範圍所為之請求，於法即屬無據，應以駁回。
五、本件事證已臻明確，兩造其餘攻擊防禦方法及所舉證據，經
    本院審酌結果，核與本件判決結論均無影響，爰不一一論述
    ，附此敘明。
六、本件原告勝訴部分係適用簡易程序所為被告敗訴之判決，依
    民事訴訟法第第436條第2項、第389條第1項第3款規定，應
    依職權宣告假執行；此外，另依民事訴訟法第392條第2項規
    定，依被告聲明定相當擔保金額而宣告被告為原告預供擔保
    後，得免為假執行。
七、訴訟費用負擔之依據：民事訴訟法第79條。　
中　　華　　民　　國　　110 　年　　10　　月　　20　　日
                  臺灣臺中地方法院臺中簡易庭
                                  法　官　林士傑
以上為正本，係照原本作成。
如不服本判決，應於送達後20日內，向本院提出上訴狀並表明上
訴理由，如於本判決宣示後送達前提起上訴者，應於判決送達後
20日內補提上訴理由書（須附繕本）。如委任律師提起上訴者，
應一併繳納上訴審裁判費。
中　　華　　民　　國　　110 　年　　10　　月　　20　　日
                                  書記官　楊均謙